臺灣板橋地方法院交通事件裁定　　　100年度交聲字第1075號
原處分機關　交通部公路總局臺北區監理所
異　議　人
即受處分人　張立人
上列異議人即受處分人因違反道路交通管理處罰條例案件，對於
交通部公路總局臺北區監理所於民國100 年3 月10日所為之處分
（原處分案號：北監自裁字第裁00-000000000號），聲明異議，
本院裁定如下：
    主  文
原處分撤銷。
張立人汽車駕駛人，駕駛汽車之行車速度，超過規定之最高時速
六十公里以上，處吊扣車牌號碼2783－UX號自用小客車汽車牌照
個月，並記違規點數點。
    理  由
一、原處分意旨略以：異議人即受處分人張立人（下稱異議人）
    所有之車牌號碼2783－UX號自用小客車，於民國100 年2 月
    14日23時38分許，行經臺64線東向18.7公里處，因有「汽車
    駕駛人，行車速度，超過規定之最高速限60公里以上（限速
    70公里，經測速測定時速131 公里，超速61公里）」之交通
    違規事實，經新北市政府警察局海山分局警員以雷達測速儀
    照相採證後逕行製單舉發。嗣異議人於舉發通知單上所載應
    到案日期前繳納罰鍰新台幣（下同）8,000 元，並向交通部
    公路總局臺北區監理所（下稱原處分機關）提出陳述，經原
    處分機關函請原舉發單位調查結果，認異議人駕駛之上開自
    用小客車確有前揭違規事實，遂於100 年3 月10日以北監自
    裁字第裁00-000000000號，依道路交通管理處罰條例第43條
    第4 項之規定，裁處其吊扣汽車牌照3 個月等語。
二、異議意旨略以：伊當日行經該處時，因途中感到身體不適，
    並非蓄意超速危險駕駛，且該路段為下坡路段而未設警告標
    示，故車速不易掌握。又伊經雷達測速測定時速為131 公里
    ，亦即超速61公里，惟據經濟部標準檢驗局公告之雷達測速
    儀檢定檢查技術規範，雷達測速儀有每小時2 至3 公里之誤
    差值，故本件扣除誤差值後，其超速可能低於60公里，即不
    符吊扣汽車牌照之規定，爰聲明異議云云。
三、按行車速度，依速限標誌或標線之規定，道路交通安全規則
    則第93條第1 項前段定有明文；次按汽車駕駛人，駕駛汽車
    之行車速度，超過規定之最高時速60公里以上者，處新臺幣
    6,000 元以上24,000元以下罰鍰，並當場禁止其駕駛；汽車
    駕駛人有該款行為者，吊扣該汽車牌照3 個月，且應接受道
    路交通安全講習，並記違規點數3 點，道路交通管理處罰條
    例第43條第1 項第2 款、第4 項前段、第5 項前段及第63條
    第1 項第3 款分別定有明文。
四、經查：
  (一)本件異議人駕駛車牌號碼2783－UX號自用小客車，於100 年
    2 月14日23時38分許，行經臺64線東向18.7公里處，因有「
    汽車駕駛人，行車速度，超過規定之最高速限60公里以上（
    限速70公里，經測速測定時速131 公里，超速61公里）」之
    交通違規事實，經新北市政府警察局海山分局警員以雷達測
    速儀照相採證後逕行製單舉發，嗣異議人於舉發通知單上所
    載應到案日期前繳納罰鍰8,000 元後，經原處分機關依道路
    交通管理處罰條例第43條第4 項之規定，裁處其吊扣汽車牌
    照3 個月等情，有新北市政府警察局100 年2 月25日北警交
    字第CZ0000000 號舉發違反道路交通管理事件通知單、交通
    部公路總局臺北區監理所北監自裁字第裁00-000000000號裁
    決書、罰鍰繳納收據各1 紙、舉發採證照片1 幀在卷可稽；
    又本件據以確認上開車號2783－UX號自用小客車有超速違規
    行為之雷達測速儀（下稱系爭雷達測速儀），業經經濟部標
    準檢驗局於100 年1 月24日檢定合格在案（檢定合格單號碼
    ：J0GA0000000A，J0GA00 00000B ），亦有經濟部標準檢驗
    局100 年1 月24日出具之雷射測速儀檢定合格證書【規格：
    24.125 GHz（K-Band）照相式、廠牌：GATSOMETER、型號：
    (1)主機：RS-GS11 、(2)天線：TYPE24、器號：(1)主機：0151
    、(2)天線：3265、檢定日期：100 年1 月24日、有效期限：
    101 年1 月31日】在卷可參，且異議人對其駕駛上開自用小
    客車有「行車速度超過規定之最高時速」之交通違規事實不
    爭執，此部分事實均堪認定。
  (二)異議人雖辯稱：據經濟部標準檢驗局公告之雷達測速儀檢定
    檢查技術規範，雷達測速儀有每小時2 至3 公里之誤差值，
    故本件扣除誤差值後，其超速可能低於60公里，即不符吊扣
    汽車牌照之規定云云，惟查：按現行「雷達測速儀檢定檢查
    技術規範」第7 點第1 項：雷達測速儀之檢定公差，其中第
    (6)款速度偵測之準確度規定：當速度小於150 km/h時，不大
    於1 km /h 及當速度在150 km /h 以上時，不大於2 km/h；
    第7 點第4 項復規定：雷達測速儀之檢定合格有效期間，自
    附加檢定合格印證之日起至附加檢定合格印證月份之次月始
    日起算1 年止；又第9 點第1 項規定：本版次自100 年1 月
    1 日施行，但於本版次修正施行前已申請初次檢定之雷達測
    速儀，於101 年12月31日前，仍得適用修正施行前之規定。
    準此，本件用以確認異議人有「行車速度超過規定之最高時
    速」交通違規事實之系爭雷射測速儀，既經經濟部標準檢驗
    局於100 年1 月24日檢定合格在案，有效期限為101 年1 月
    31日，且本件違規日期為100 年2 月14日，是系爭雷達測速
    儀自應適用98年12月24日經濟部標準檢驗局經標四字第0984
    0006640 號公告修正、自100 年1 月1 日施行之「雷達測速
    儀檢定檢查技術規範」。然縱認有前揭規範之適用，而其所
    定公差，亦僅為檢定合格雷達測速儀所得容許之最大公差值
    ，實難據以推論所有經檢定合格之雷達測速儀，均具有足以
    影響速度偵測準確度之公差值；況本件異議人之行車速度，
    經系爭雷達測速儀測定時速為131 公里，縱依前揭規範所定
    「速度小於150 km/h，不大於1 km/h」，亦即容有時速1 公
    里之公差，惟計入該時速1 公里之公差，異議人之行車速度
    仍達時速130 公里或132 公里，均屬超過該路段規定之最高
    速限達60公里無疑，是異議人上開置辯，難謂可採。
  (三)異議人又辯稱：其駕車途中感到身體不適，並非蓄意超速危
    險駕駛，且該路段為下坡路段而未設警告標示，故車速不易
    掌握云云，惟按因避免自己或他人生命、身體、自由、名譽
    或財產之緊急危難而出於不得已之行為，不予處罰，但避難
    行為過當者，得減輕或免除其處罰，行政罰法第13條固有明
    文，惟此僅有異議人片面供述，並無其他證據足資認定，已
    難遽信其確有何不得已之情狀以致行車超速，自無從與緊急
    危難比擬。再按道路交通安全規則及相關道路交通安全法規
    ，係基於社會大眾用路之安全及避免發生事故等目的而訂定
    ，屬社會大眾用路之基本依據，任何駕駛者於駕駛車輛時，
    原即具有遵守相關規定以保障自身及他人行之安全之義務。
    至警告性標示之設置，僅具提醒、督促駕駛者注意之作用而
    已，並非以設置之處所妥當與否，作為判定該處得否取締超
    速違規之依據。異議人係領有合格汽車駕照之駕駛者，對於
    交通法規之相關規定，當知之熟稔，自難諉以須有警告性標
    示之提醒，方有遵守速限之義務，是異議人前揭所辯，均難
    採為免罰之依據。
  (四)末按道路交通管理處罰條例第43條第1 項第2 款、第4 項前
    段、第5 項前段之規定，汽車駕駛人，駕駛汽車之行車速度
    ，超過規定之最高時速60公里以上者，處新臺幣6,000 元以
    上24,000元以下罰鍰，並當場禁止其駕駛；汽車駕駛人有該
    款行為者，吊扣該汽車牌照3 個月，且應接受道路交通安全
    講習，並應依第63條第1 項第3 款規定，記違規點數3 點。
    然原處分機關就本件所為處分，固因異議人業於應到案日期
    前繳納罰鍰8,000 元並已參加交通講習（有交通部公路總局
    自行收納款項收據及道安講習通知單證號查詢排程列印各1
    紙附卷可按），而僅依上開條例第43條第4 項規定裁處異議
    人吊扣汽車牌照3 個月，惟漏未依同條例第63條第1 項第3
    款之規定，併為裁處異議人記違規點數3 點，是就本件違規
    事實之法律效果部分，有應裁處而未裁處之瑕疵，即難認為
    合法。
五、綜上所述，異議人於上揭時、地，有「汽車駕駛人，行車速
    度，超過規定之最高速限60公里以上」之違規行為，堪以認
    定，惟原處分機關漏未依規定裁處異議人記違規點數3 點，
    於法自有未合。是異議人之異議固無理由，惟原處分既有上
    開瑕疵，要屬無可維持，自應由本院撤銷原處分，並仍以異
    議人有違反道路交通管理處罰條例第43條第1 項第2 款之違
    規行為，併依同條例第43條第4 項前段、第63條第1 項第3
    款之規定，裁處異議人如主文第2 項所示，以資適法。
據上論斷，應依道路交通管理處罰條例第87條第2 項，道路交通
事件處理法第19條前段，裁定如主文。
中    華    民    國   100    年    6     月    30    日
                    交通法庭  法  官  陳海寧
以上正本證明與原本無異。
如不服本裁定應於送達後5 日內向本院提出抗告狀。
                              書記官  馮得弟
中    華    民    國   100    年    7     月    6     日